臺灣高雄地方法院民事判決
                                     109年度訴字第1683號
原      告  太禾不動產仲介股份有限公司

法定代理人  薛麗雅  
訴訟代理人  何曜男律師
            徐鼎盛律師
被      告  翔譽國際資產股份有限公司

法定代理人  張馨心  
訴訟代理人  吳任偉律師
            朱萱諭律師
上列當事人間請求給付仲介費事件，本院於民國111 年2 月16日
言詞辯論終結，判決如下：
    主      文
被告應給付原告新臺幣參拾陸萬貳仟伍佰元，及自民國一百零九
年九月二十五日起至清償日止，按週年利率百分之五計算之利息
。
原告其餘之訴駁回。
訴訟費用由被告負擔二分之一，餘由原告負擔。
本判決第一項得假執行；但被告如以新臺幣參拾陸萬貳仟伍佰元
為原告預供擔保，得免為假執行。
原告其餘假執行之聲請駁回。
    事實及理由
一、原告主張：訴外人祥群開發有限公司（下稱祥群公司）前委
    託原告銷售其所有坐落高雄市○○區○○段0 ○000 ○0 ○
    00地號土地及其上同段373 建號建物即門牌號碼高雄市○○
    區○○○路00號房屋（下稱系爭房地），經原告居間仲介，
    被告於民國107 年12月5 日以總價新臺幣（下同）1 億4500
    萬元向祥群公司購買系爭房地，被告法定代理人張馨心並於
    同日簽立服務費確認單交予原告，兩造間成立居間契約（下
    稱系爭居間契約），約定仲介報酬72萬5000元。詎被告於10
    7 年12月18日委託律師發函予祥群公司，以遭祥群公司及原
    告暨所屬人員詐欺為由，撤銷購買系爭房地之意思表示，經
    祥群公司於107 年12月18日收訖，祥群公司則以被告經催告
    後仍未履約為由，於108 年1 月17日以存證信函通知被告解
    除系爭房地買賣契約，經被告於108 年1 月18日收訖，合法
    解除系爭房地買賣契約，被告因此拒絕給付原告上開仲介報
    酬。然原告既已仲介被告成立系爭房地之買賣契約，嗣因被
    告未履約遭祥群公司依法解除契約，原告仍得向被告請求上
    開仲介報酬，並以本件起訴狀繕本作為催告被告給付仲介報
    酬之意思表示。為此，爰依民法第568 條第1 項規定、系爭
    居間契約之法律關係提起本件訴訟等語。並聲明：㈠被告應
    給付原告72萬5000元，及自起訴狀繕本送達翌日起至清償日
    止，按週年利率百分之5 計算利息。㈡願供擔保，聲請宣告
    假執行。
二、被告則以：本件原告未經雙方當事人書面同意，同時接受雙
    方委託，違反不動產經紀業管理條例第24條之2 規定，被告
    並以本件民事陳述意見狀作為拒絕承認之意思表示，系爭仲
    介契約自屬無效；其次，系爭居間契約既約定付款時間為系
    爭房地點交完成時，原告報酬請求權亦未發生；再者，原告
    銷售系爭房地，僅於廣告說明逕自載明系爭房地為商五，未
    載明其中高雄市○○區○○段0 ○0 地號土地為道路用地，
    經高雄市政府地政局以違反不動產經紀業管理條例第21條第
    2 項規定予以裁處罰鍰確定，復未由不動產經紀人在場向被
    告解說上情，原告人員並錯誤告知被告關於訴外人藍天沙有
    限公司（下稱藍天沙公司）承租系爭房地租約提前終止之雙
    方權利義務關係，違反不動產經紀業管理條例第21條第2 項
    、第23條規定，未善盡據實告知及調查之義務，被告自得依
    民法第571 條規定，拒絕給付報酬；末原告確實未服務至系
    爭房地點交完成，已減省相當之勞力、時間與費用，復得向
    祥群公司請求報酬，被告併得依民法第572 條請求酌減報酬
    至零等語置辯。並聲明：㈠原告之訴駁回；㈡如受不利判決
    ，願供擔保，聲請宣告免為假執行。
三、不爭執事項
  ㈠祥群公司前委託原告銷售系爭房地，經原告居間仲介，被告
    於107 年12月5 日以總價1 億4500萬元向祥群公司購買系爭
    房地，被告法定代理人張馨心並於同日簽立服務費確認單交
    予原告，兩造間成立系爭居間契約，約定仲介報酬72萬5000
    元，付款時間為系爭房地點交完成時。㈡
  ㈡被告於107 年12月18日委託律師發函予祥群公司，以遭祥群
    公司及原告暨所屬人員詐欺為由，撤銷購買系爭房地之意思
    表示，經祥群公司於107 年12月18日收訖，祥群公司則以被
    告經催告後仍未履約為由，於108 年1 月17日以存證信函通
    知被告解除系爭房地買賣契約，經被告於108 年1 月18日收
    訖，合法解除系爭房地買賣契約。
  ㈢被告另以受祥群公司及原告暨所屬人員詐欺為由，提起損害
    賠償訴訟，案經本院108 年重訴字第100 號民事判決、臺灣
    高等法院高雄分院109 年重上字第92號民事判決被告敗訴確
    定。
  ㈣原告因銷售系爭房地，僅於廣告說明逕自載明系爭房地為商
    五，未載明其中高雄市○○區○○段0 ○0 地號土地為道路用地
    ，經高雄市政府地政局以違反不動產經紀業管理條例第21條
    第2 項規定予以裁處罰鍰確定。
　㈤原告於107 年12月5 日簽約前（即當日）交付被告不動產說
    明書，其上有載明高雄市○○區○○段0 ○0 地號土地為道路用
    地及系爭房地現存在租賃關係（未記載系爭房地租約終止後
    雙方權利義務關係如何處理），嗣於簽約後有交付系爭房地
    租約與被告。㈥
　㈥被告於109 年9月24日收受起訴狀繕本。㈦
　㈦原告於110 年10月4 日收受被告民事陳述意見狀繕本。
四、爭執事項
  ㈠系爭居間契約是否有效？
  ㈡承前，原告得否請求被告給付居間報酬？
  ㈢承前，被告抗辯原告違反忠實辦理義務拒絕給付報酬，有
     無理由？
　㈣承前，被告請求酌減報酬，有無理由？酌減金額若干？
五、本院得心證之理由
  ㈠系爭居間契約為有效之契約
    按不動產經紀業管理條例第24條之2 規定，經營仲介業務者
    需於經買賣雙方或租賃雙方當事人之書面同意，始得同時接
    受雙方之委託。是經營仲介業務者倘未經買賣雙方當事人書
    面同意即同時接受雙方委託，因此種委託契約兼具雙方代理
    性質，其法律效果應依民法第106 條規定，即倘未經本人事
    後承認，不生委託契約效力（最高法院85年度台上字第106
    號判決意旨同此見解）。經查，本件祥群公司前委託原告銷
    售系爭房地，經原告居間仲介，被告於107 年12月5 日以總
    價1億4,500 萬元向祥群公司購買系爭房地，被告法定代理
    人張馨心並於同日簽立服務費確認單交予原告，兩造間成立
    系爭居間契約乙節，為兩造所不爭執，並有系爭居間契約、
    系爭房地買賣契約在卷可查（見審查卷第21-47 頁），是本
    件原告係同時接受雙方之委託進行系爭房地之買賣，固堪認
    定。然原告於107 年12月5 日簽約前有交付被告不動產說明
    書，此為兩造所不爭執，而系爭房地不動產說明書於目錄頁
    即有以明顯字體印刷並劃底線載明：「買賣（租賃）雙方同
    意本公司得同時接受雙方委託，並為雙方代理人，且買賣（
    租賃）雙方皆已詳細審閱不動產說明書內容即附件資料等無
    誤」等語，且由被告法定代理人張馨心在緊接下方處簽名確
    認，此觀系爭房地不動產說明書內容甚明（見審查卷第219 
    頁），足認被告確有以書面同意原告代理雙方進行系爭房地
    之買賣事宜甚明，被告事後臨訟始抗辯系爭居間契約違反不
    動產經紀業管理條例第24條之2 規定無效，顯與客觀事證相
    悖，要無可採。㈡
  ㈡原告得請求被告給付本件居間報酬
　　按居間人，以契約因其報告或媒介而成立者為限，得請求報
    酬；契約附有停止條件者，於該條件成就前，居間人不得請
    求報酬；又因條件成就而受不利益之當事人，如以不正當行
    為阻其條件之成就者，視為條件已成就，民法第568 條、第
    101 條第1 項規定甚明。又居間人於契約因其媒介而成立時
    ，即得請求報酬，其後契約因故解除，於其所得報酬並無影
    響（最高法院49年度台上字第1646號判決意旨同此見解）。
    經查，系爭居間契約約定付款條件為系爭房地點交完成乙節
    ，為兩造所不爭執，並有卷附系爭居間契約可考（見審查卷
    第21頁），固堪認屬實。然被告於107 年12月18日委託律師
    發函予祥群公司，以遭祥群公司及原告暨所屬人員詐欺為由
    ，撤銷購買系爭房地之意思表示，經祥群公司於107 年12月
    18日收訖，祥群公司則以被告經催告後仍未履約為由，於10
    8年1 月17日以存證信函通知被告解除系爭房地買賣契約，
    經被告於108 年1 月18日收訖，合法解除系爭房地買賣契約
    等情，亦為兩造所不爭執，復有卷附被告律師函、本院108 
    年重訴字第100 號民事判決、臺灣高等法院高雄分院109 年
    重上字第92號民事判決足憑（見審查卷第46-65 頁，本院卷
    第251-264 頁），顯見系爭房地買賣契約係因被告事後無故
    不履行而遭祥群公司合法解除，系爭房地無法完成點交，自
    屬可歸責於被告之事由，揆諸前揭說明，應認被告惡意使系
    爭居間契約之報酬請求權條件不成就，視為居間報酬請求權
    之條件已成就，原告自得請求被告給付本件居間報酬，不因
    系爭房地之買賣契約事後遭解除而受影響。㈢
  ㈢被告抗辯得拒絕給付報酬，為無理由
    按居間人關於訂約事項，應就其所知，據實報告於各當事人
    ；居間人違反其對於委託人之義務，而為利於委託人之相對
    人之行為，或違反誠實及信用方法，由相對人收受利益者，
    不得向委託人請求報酬及償還費用，民法第567 條、第571
    條分別定有明文。又當事人主張有利於己之事實者，就其事
    實有舉證之責任，民事訴訟法第277 條亦規定甚明。是委託
    人主張居間人違反上開忠實義務，應由委託人就此有利之事
    實負舉證責任。經查：
  1.本件原告因銷售系爭房地，僅於廣告說明逕自載明系爭房地
    為商五，未載明其中高雄市○○區○○段0 ○0 地號土地為
    道路用地，經高雄市政府地政局以違反不動產經紀業管理條
    例第21條第2 項規定予以裁處罰鍰確定乙節，為兩造所不爭
    執，且有原告公司廣告、高雄市政府地政局函文暨裁處資料
    （見審查卷第137 頁，本院卷第23-94 頁），固堪認屬實；
    然原告於107 年12月5 日簽約前交付被告不動產說明書，其
    上即有載明高雄市○○區○○段0 ○0 地號土地為道路用地
    等情，亦為兩造所不爭執，並有系爭房地不動產說明書內容
    可參（見審查卷第222 頁）；參以證人毛韋翔（即被告公司
    員工）於本院審理時證稱：我是被告公司副理，被告公司主
    要從事不動產土地買賣投資，我跟原告員工郭怡君於12月4
    日的對話紀錄是我請郭怡君提供系爭房地之土地地號給我，
    郭怡君有給我，簽約當天被告法代、被告法代配偶、我、被
    告公司員工田政文有在場，原告也沒有特別叫被告不用看資
    料直接就簽名等語（見本院卷第183-184 、187-188 、191
    頁），本院審酌系爭房地包括4 筆土地，其中高雄市○○區
    ○○段0 ○0 ○00地號土地使用分區確實均為商五，面積合
    計約354 平方公尺，而高雄市○○區○○段0 ○0 地號土地
    雖為道路用地，但面積約9 平方公尺，所占比例非高，原告
    前述廣告說明簡略雖有不當，然其既有於簽約前事先告知系
    爭房地之土地地號供被告查詢，其交付被告之系爭房地不動
    產說明書並有明白記載高雄市○○區○○段0 ○0 地號土地
    之使用分區為道路用地，衡情被告公司資本額高達6 億元，
    並以從事不動產買賣為主要業務，系爭房地買賣價金亦達1
    億4,500 萬元，金額非低，被告公司簽約當日並由法定代理
    人親自到場，當無草率任為之理，且前述土地之使用分區為
    我國不動產實務所常見，亦非系爭房地獨有之特殊情形，應
    認原告於被告簽訂系爭房地買賣契約之前，已有善盡居間契
    約之忠實義務，向被告報告高雄市○○區○○段0 ○0 地號
    土地為道路用地之資訊，尚難認原告有何刻意隱瞞上情違反
    其對被告之義務而利於祥群公司之行為。至原告人員有無違
    反不動產經紀業管理條例第21條第2 項、第23條規定，係屬
    受託人得否依該條例規定請求損害賠償或主管機關課處行政
    罰鍰之問題，此與原告有無違反系爭居間契約之忠實義務，
    係屬二事，此觀另案本院108 年重訴字第100 號民事判決、
    臺灣高等法院高雄分院109 年重上字第92號民事判決均認定
    原告人員並無詐欺或隱匿高雄市○○區○○段0 ○0 地號土
    地為道路用地之資訊，致被告陷於錯誤而與祥群公司簽訂系
    爭土地買賣契約，原告暨其人員亦無因可歸責於其之事由不
    能履行委託契約，或執行仲介、代銷業務之故意或過失，致
    委託人受損害，有前述判決在卷可參（見審查卷第46-65 頁
    ，本院卷第251-264 頁），益徵上情甚明。
  2.本件系爭房地現由藍天沙公司向祥群公司承租，租金每月60
    萬元，租賃期間至121 年止，並約定雙方於租賃期間未屆滿
    前終止租約時，出租人應賠償承租人1.2 倍未攤提之投資總
    額（依合約年限平均攤提，投資總額上限為3500萬元，須依
    實際裝修費用實報實銷），承租人則應賠償12個月租金作為
    懲罰性違約金乙節，有系爭房地租賃契約在卷可參（見本院
    卷第117-120 頁），是系爭房地租賃契約有特別約定雙方提
    前終止租約之權利義務關係，堪認屬實。又證人毛韋翔（即
    被告公司員工）於本院審理時證稱：簽約前被告有向原告詢
    問租賃契約情形，被告希望租約可以存續，並要求審視租約
    ，但原告表示有個資問題不願意提供，郭怡君口頭跟我說租
    約的重要事項，有提到如果被告或對方不願續租，都要賠35
    00萬元，簽約後才發現跟實際租約內容不符，我有跟郭怡君
    提出質疑等語（見本院卷第185 、189-190 頁）；證人田政
    文（即被告公司員工）於本院審理時亦證稱：我是被告公司
    協理，簽約當天我有到場，原告在簽約當天有提到承租公司
    很穩定，不太可能不租，如果不租要賠3000多萬元，被告最
    後不購買主要的原因就是租約問題，雖然承租人沒有表明不
    承租，但是被告認為罰則並沒有原告講得這麼高，租客穩定
    性不高等語（見本院卷第193-195 頁）；然證人郭怡君（即
    原告公司員工）於本院審理時則證稱：被告去看系爭房地時
    我就有告知被告有租約，事後將租約細節確認後告知毛韋翔
    ，也有告知若沒有續約雙方賠償義務，後來被告一直表示因
    為有一小塊道路用地所以不願意履約，並沒有提到租約的問
    題等語（見本院卷第272-273 頁），是雙方利害關係人就此
    事項之證述，並不一致；而細譯卷內系爭居間契約、系爭房
    地不動產說明書及買賣契約或兩造往來通聯記錄，均未記載
    或敘及原告有何錯誤告知被告與系爭房地租賃契約約定不符
    之內容（見審訴卷第21-47 、165-236 頁），是證人毛韋翔
    、田政文前揭證述內容，尚乏客觀事證支持；參以被告事後
    委託律師發函予祥群公司，以遭祥群公司及原告暨所屬人員
    詐欺為由，撤銷購買系爭房地之意思表示，復以其受祥群公
    司及原告暨所屬人員詐欺為由，提起損害賠償訴訟，案經本
    院108 年重訴字第100 號民事判決、臺灣高等法院高雄分院
    109 年重上字第92號民事判決被告敗訴確定，於此過程，均
    未見被告就此租賃契約內容有為任何相關之主張（見審訴卷
    第49-65 頁），是依本件現有之事證，尚難使本院認原告確
    有錯誤告知被告關於系爭房地租約提前終止雙方之權利義務
    關係，參諸前揭說明，被告就此有利事項既未能舉證以實其
    說，自無從信為真實，其主張原告違反居間契約之忠實義務
    ，並不可採。
  ㈣被告請求酌減報酬，為有理由
    按約定之報酬，較居間人所任勞務之價值，為數過鉅失其公
    平者，法院得因報酬給付義務人之請求酌減之，民法第572
    條固有明文。該條規定所適用者，係指居間人雖已為委託人
    完成其居間事務，惟經事後審查，認為居間人為委託人所已
    付出之勞務，其價值與當初訂約時約定之報酬相較，係屬為
    數過鉅而失客觀公平性時，允許委託人事後請求法院酌減約
    定之報酬額，衡其立法之規範目的，係在兼顧公益，而對契
    約自由稍作限制。又委託人依該條規定請求酌減，並未明定
    其方式，自得以起訴或抗辯方式為之（最高法院57年度台上
    字第2749號判決意旨同此見解）。經查，兩造於107 年12月
    5 日成立系爭居間契約，約定仲介報酬72萬5000元，付款時
    間為系爭房地點交完成時，嗣被告於107 年12月18日即委託
    律師發函予祥群公司，撤銷購買系爭房地之意思表示，經祥
    群公司於108 年1 月18日合法解除系爭房地買賣契約等情，
    均已如前述；本院斟酌原告因系爭居間契約為被告提供之主
    要勞務內容為提供系爭房地資訊並前往現場帶看、磋商協調
    買賣雙方議定價金及進行買賣契約簽訂，而系爭房地買賣契
    約經祥群公司解除後，實際上並未達進行到點交階段，原告
    復出之勞務確較訂約當時預期為少；併考量原告雖有事先告
    知系爭房地之土地地號供被告查詢，並告知被告系爭房地存
    在租賃契約，提供買受人關於不動產必要之資訊，然未進一
    步提供確切之土地謄本、租賃契約等書面資料，亦付出較少
    勞力、費用及時間；參以原告得本於其與祥群公司簽訂之銷
    售委託契約書，另祥群請求報酬或部分沒收定金等服務報酬
    （見本院卷第59頁），及其他一切之客觀情狀，應認被告請
    求酌減報酬，為有理由，惟被告請求酌減至零，尚有過當，
    爰酌減至約定之半數亦即36萬2500元【計算式：725000x1/2
     =362500】，較為合理。
六、綜上所述，本件原告依民法第568 條第1 項規定、系爭居間
    契約之法律關係，請求被告給付36萬2500元，並自起訴狀繕
    本送達翌日即109 年9 月25日（見審查卷第77頁）起至清償
    日止，按法定週年利率百分之5 計算之利息，為有理由，應
    予准許，逾此範圍之請求，並無理由，應予駁回。
七、本件事證已臻明確，兩造其餘攻擊及防禦方法，經核與本判
    決結果不生影響，爰不一一論述，附此敘明。
八、本件原告勝訴部分，判命被告給付之金額未逾50萬元，爰依
    民事訴訟法第389 條第1 項第5 款，依職權宣告假執行；被
    告復陳明願供擔保，聲請宣告免為假執行，核無不合，併酌
    定相當擔保金額宣告之。至於原告敗訴部分，其假執行之聲
    請，因訴之駁回而失所依附，應駁回之。
九、據上論結，本件原告之訴為一部有理由，一部無理由，判決
    如主文。
中　　華　　民　　國　　111 　年　　3 　　月　　18　　日
                  民事第四庭  法　官　鄭伊倫
以上正本係照原本作成。
如對本判決上訴，須於判決送達後20日內向本院提出上訴狀。如
委任律師提起上訴者，應一併繳納上訴審裁判費。　　　　　　
　　　
中　　華　　民　　國　　111 　年　　3 　　月　　18　　日
                              書記官  林雅婷